【裁判字號】    99,台上,721
【裁判日期】    990422
【裁判案由】    給付貨款
【裁判全文】
最高法院民事判決              九十九年度台上字第七二一號
上  訴  人  泉豐碎石廠股份有限公司
法定代理人  甲○○
訴訟代理人  林春發律師
被 上訴 人  崇記營造有限公司
法定代理人  乙○○
上列當事人間請求給付貨款事件，上訴人對於中華民國九十八年
十一月三十日台灣高等法院台南分院第二審判決（九十八年度重
上字第五四號），提起上訴，本院判決如下：
    主  文
原判決廢棄，發回台灣高等法院台南分院。
    理  由
本件上訴人主張：被上訴人承攬經濟部水利署第五河川局「防汛
混凝土塊儲備第二期工程」（下稱系爭工程），因施工之需要，
授權訴外人蔡南聰向伊訂購預拌混凝土，兩造遂於民國九十六年
十二月二十三日簽訂預拌混凝土契約（下稱系爭契約），嗣伊依
約供應預拌混凝土，惟被上訴人僅支付九十六年十二月份貨款，
餘款新台幣（下同）二千四百二十八萬五千七百七十元貨款則未
清償，被上訴人既授權蔡南聰與伊訂約，依法自應負授權人責任
，如不成立授權人責任，亦應負表見代理人責任等情，爰依授權
及表見代理之法律關係，求為命被上訴人給付餘款金額，並加計
法定遲延利息之判決。
被上訴人則以：伊不曾授權於訴外人蔡南聰與上訴人簽訂系爭契
約，實則有關被上訴人承攬經濟部水利署第三河川局大甲溪豐洲
堤防加強工程及第五河川局之系爭工程，伊均次承攬予訴外人勤
鴻公司（蔡南聰係勤鴻公司法定代理人）施作，伊並無訂購混凝
土之必要，兩造間並無系爭契約存在等語，資為抗辯。
原審將第一審所為上訴人敗訴之判決予以維持，駁回上訴人之上
訴，無非以：系爭契約上所蓋用「崇記營造有限公司」印章及法
定代理人「乙○○」私章，均為真正，且係被上訴人公司交付於
訴外人蔡南聰使用。經濟部水利署第五河川局九十七年七月十五
日函所檢附之工程合約影本及領款紀錄：被上訴人九十六年十二
月二十一日與經濟部水利署第五河川局簽訂之工程合約書上所蓋
用之「崇記營造有限公司」印章及法定代理人乙○○私章、九十
七年一月二十五日工程請款單、九十七年二月二十五日工程請款
單、九十七年三月十七日工程請款單等所蓋用之崇記營造有限公
司印章及法定代理人乙○○私章，均與系爭混凝土合約上所蓋用
之崇記營造有限公司印章及法定代理人乙○○私章相符。上訴人
於與蔡南聰所簽立訂購人署名為被上訴人之系爭契約之履約過程
中，均係收受蔡南聰擔任法定代理人之「勤鴻營造股份有限公司
」為發票人之票據以為付款，不曾收受被上訴人為發票人之票據
等事實，為兩造所不爭執。惟查，上訴人持有之系爭契約，雖蓋
有被上訴人及法定代理人印章（俗稱大小章），惟出面與上訴人
洽談系爭買賣契約者，僅係蔡南聰一人，並無被上訴人法定代理
人或公司其他人員參與，且蔡南聰並未持有被上訴人出具之授權
書。此外，上訴人自承「訂約前後均未向被上訴人公司求證及確
認買受人」、「貨款係由蔡南聰交付勤鴻公司簽發之支票支付」
。從而，尚難僅憑蔡南聰持有被上訴人公司之大小章，遽認定被
上訴人公司授權蔡南聰與上訴人訂定系爭契約。且被上訴人與訴
外人勤鴻公司間就系爭工程既有次承攬關係存在，且系爭工程實
際上係由勤鴻公司負責施作，依通常之經驗，被上訴人應無向上
訴人買受或授權蔡南聰向上訴人買受混凝土之必要。此外，上訴
人與蔡南聰訂約時，並無被上訴人法定代理人或被上訴人公司其
他人員參與，或持有被上訴人公司出具之授權書，尚難僅憑蔡南
聰持有蔡南聰名片印有被上訴人公司名稱，即謂被上訴人授權蔡
南聰與上訴人簽訂系爭契約。末查，上訴人係因蔡南聰持有被上
訴人公司印章，復由決標公告得知系爭工程係由被上訴人得標，
而認蔡南聰已獲被上訴人授權，則被上訴人除有將印章交付蔡南
聰之行為外，此外，別無其他足使上訴人誤信有授權蔡南聰表見
事實之行為。又蔡南聰係簽發其擔任法定代理人勤鴻公司支票支
付貨款，此與一般交易情況明顯異常（買主未出面，且由第三人
付款不同），上訴人亦自承於訂約前後，均未向被上訴人公司為
查證或確認，尚難僅以蔡南聰持有被上訴人公司大小章，遽認被
上訴人應負表見代理之授權人責任。除此之外，被上訴人別無其
他足使上訴人誤信有授權蔡南聰訂約之表見事實，或明知蔡南聰
表示為被上訴人代理人而不為反對意思表示之行為，上訴人主張
被上訴人應負表見代理之授權人責任，難謂有理由等詞，為其判
斷之基礎。
按民法第一百零七條所定之越權代理，係指本人原曾授與有限制
之代理權，而代理人越權代理，本人不得以代理權之限制對抗善
無過失之第三人。查被上訴人已自承：因將系爭工程轉包勤鴻公
司施作，為勤鴻公司便於與第五河川局行文之用，始將上開印章
（公司及法定代理人印章）交付勤鴻公司法定代理人蔡南聰云云
（見一審卷第一四三頁），則被上訴人似授與蔡南聰有限制之代
理權，而非未授與蔡南聰代理權。從而，上訴人主張：被上訴人
授與蔡南聰有限制之代理權，而非未授與蔡南聰代理權，此項代
理權之限制，並不具有公示之外觀，非善意之第三人所可得而知
，依民法第一百零七條之規定，被上訴人自無從以此項代理權之
限制對抗善意之伊，被上訴人應負給付系爭貨款之責等語（見原
審卷第二七頁反面），攸關上訴人本件請求是否有理由，原審恝
置未論，即為不利於上訴人之判斷，尚嫌速斷。上訴論旨，指摘
原判決不當，求予廢棄，非無理由。
據上論結，本件上訴為有理由。依民事訴訟法第四百七十七條第
一項、第四百七十八條第二項，判決如主文。
中    華    民    國  九十九  年    四    月  二十二  日
                      最高法院民事第四庭
                          審判長法官  劉  延  村
                                法官  許  澍  林
                                法官  黃  秀  得
                                法官  許  正  順
                                法官  魏  大  喨
本件正本證明與原本無異
                                      書  記  官
中    華    民    國  九十九  年    五    月    四    日
                                                     m

司法院資訊處製作；財團法人民間司法改革基金會備份。
